【裁判字號】    95,訴,766
【裁判日期】    950811
【裁判案由】    偽證
【裁判全文】
臺灣臺中地方法院刑事判決  95年度訴字第766號
公  訴  人  臺灣臺中地方法院檢察署檢察官
被      告  甲○○
上列被告因偽證案件，經檢察官提起公訴（九十五年度偵字第五
○八七號），被告於準備程序進行中就被訴事實為有罪之陳述，
本院合議庭裁定由受命法官獨任適用簡式審判程序審理，判決如
下：
    主    文
甲○○教唆證人於檢察官偵查時，於案情有重要關係之事項，供
前具結，而為虛偽陳述，處有期徒刑伍月。
    事實及理由
一、犯罪事實：甲○○於民國（下同）九十三年初，認識綽號「
    龍哥」（真實姓名年籍不詳）之成年男子，「龍哥」知悉甲
    ○○之經濟情況欠佳後，即煽動甲○○以投保之方式詐財，
    甲○○因此心動，遂與「龍哥」共同基於意圖為自己不法所
    有之犯意聯絡，於四月至同年八月間，接受「龍哥」之安排
    ，陸續向新安東京海上產物保險股份有限公司、全球人壽保
    險股份有限公司、新光產物保險股份有限公司保誠人壽保險
    股份有限公司、南山人壽保險股份有限公司、中央產物保險
    股份有限公司、國泰世紀產物保險股份有限公司、友聯產物
    保險股份有限公司、宏泰人壽保險股份有限公司、富邦產物
    保險股份有限公司等十家保險公司投保意外傷害醫療保險，
    每份保險之住院醫療保險日額理賠金為新臺幣（下同）一千
    元至二千元不等，保險費由「龍哥」支付。甲○○即聽從「
    龍哥」之指示，自九十三年六月十五日起巧立各種理由至醫
    院求診，使醫師陷於錯誤而同意其住院觀察。其自九十三年
    六月十五日至同年九月十三日止，不到三個月內共住院六十
    天，並藉此向前開保險公司詐得共計一百一十三萬六千三百
    二十二元之保險理賠金，甲○○從中取得十餘萬元，其餘則
    交付「龍哥」。嗣因其自述之事故發生頻繁、理賠金額過高
    而遭人向臺灣臺中地方法院檢察署檢察官檢舉。於該案偵查
    中（九十三年度他字第二二八六號），甲○○為掩飾其前開
    犯行，於檢察官訊問時謊稱：伊於九十三年八月二十日與女
    友陳書慧一同搬櫃子跌倒撞到頭受傷，並由陳書慧以機車載
    送伊至彰化秀傳醫院求診；另於同年九月七日與陳書慧一同
    至臺中都會公園跌倒受傷，並由陳書慧載送伊至澄清綜合醫
    院求診云云。嗣經該署檢察官傳喚陳書慧作證，甲○○竟基
    於教唆偽證之犯意，於九十四年三月二十五日之前幾日，要
    求陳書慧出庭作證時配合其說詞，至九十四年三月二十五日
    下午開偵查庭前，甲○○以機車搭載陳書慧至臺灣臺中地方
    法院檢察署應訊時，在途中又向陳書慧詳述應偽證之內容，
    而教唆陳書慧對於甲○○涉犯詐欺罪一案於案情有重要關係
    之甲○○是否確實受傷並由其送醫等事項，在偵查程序中，
    故為虛偽陳述表示有於上揭時間與甲○○同往上揭地點發生
    事故，並搭載甲○○就醫，以助其本人開脫罪責。陳書慧受
    此教唆，為袒護甲○○免於刑責，乃基於偽證之犯意，於九
    十四年三月二十五日下午三時三十六分許，臺灣臺中地方法
    院檢察署檢察官偵訊甲○○涉犯前述詐欺案件時，以證人身
    分作證，於供前具結，就該案情有重要關係之甲○○是否受
    傷並由其送醫一事，虛偽陳述稱：「有一次甲○○騎機車來
    載我，載一個四層櫃，在他家附近有一個斜坡，櫃子快掉下
    來，他叫我先下車，結果他跌倒頭撞到櫃子，我就騎機車帶
    他去秀傳醫院；另一次是兩人一起去都會公園，甲○○騎機
    車去買東西，回來後跟我說他腳扭到，後來他覺得不舒服，
    我就騎車載他去澄清醫院」云云，足以影響刑事案件偵查之
    正確性。嗣經檢察官當庭提示二人於九十三年九月七日之行
    動電話通聯紀錄，說明當日陳書慧之基地臺位置在臺中縣大
    里市及臺中市，甲○○則在臺中市及臺中縣霧峰鄉，二人還
    有互通電話，均非在臺中市都會公園附近後，陳書慧始坦承
    其受甲○○教唆而虛偽陳述（陳書慧所涉偽證罪部分，另經
    檢察官以九十四年度偵字第一二七九三號案件為緩起訴處分
    ，甲○○所涉前述常業詐欺案件，嗣後經本院以九十四年度
    訴字第二八○四號刑事判決判處有期徒刑二年，甲○○於臺
    灣高等法院臺中分院審理中，以自白書自白上情，惟臺灣高
    等法院臺中分院仍以九十五年度上訴字第六一六號刑事判決
    駁回上訴，甲○○向最高法院提起上訴，最高法院於九十五
    年七月二十日，以九十五年度臺上字第四○一二號刑事判決
    駁回上訴）。
二、證據名稱：
  (1)被告甲○○於本院審理時之自白。
  (2)證人陳書慧於甲○○所涉前述常業詐欺案件偵查中之證言。
  (3)臺灣臺中地方法院檢察署檢察官九十四年度偵字第一二七九
    三號緩起訴處分書。
  (4)本院九十四年度訴字第二八○四號刑事判決、臺灣高等法院
    臺中分院九十五年度上訴字第六一六號刑事判決、最高法院
    九十五年度臺上字第四○一二號刑事判決。
三、被告甲○○於教唆陳書慧虛偽陳述之案件（即前述常業詐欺
    案件）裁判確定前自白，依刑法第一百七十二條之規定，減
    輕其刑。
四、依刑事訴訟法第二百七十三條之一第一項、第二百九十九條
    第一項前段、第三百十條之二、第四百五十四條第一項，刑
    法第二條第一項、第二十九條第一項、第二項、第一百六十
    八條、第一百七十二條，判決如主文。
五、如不服本案判決，得自收受送達之日起十日內向本院提出上
    訴狀（須附繕本）。
中    華    民    國    95    年    8     月    11    日
                  刑事第六庭    法  官  林念祖
以上正本證明與原本無異。
                                書記官
中    華    民    國    95    年    8     月    14    日
附錄本案論罪科刑法條全文
中華民國刑法第29條
教唆他人使之實行犯罪行為者，為教唆犯。
教唆犯之處罰，依其所教唆之罪處罰之。
中華民國刑法第168條
於執行審判職務之公署審判時或於檢察官偵查時，證人、鑑定人
、通譯於案情有重要關係之事項，供前或供後具結，而為虛偽陳
述者，處7年以下有期徒刑。
中華民國刑法第172條
犯第168條至第171條之罪，於所虛偽陳述或所誣告之案件，裁判
或懲戒處分確定前自白者，減輕或免除其刑。


司法院資訊處製作；財團法人民間司法改革基金會備份。
